【裁判字號】    97,易,528
【裁判日期】    980507
【裁判案由】    竊盜
【裁判全文】
臺灣宜蘭地方法院刑事判決               97年度易字第528號
公  訴  人  臺灣宜蘭地方法院檢察署檢察官
被      告  乙○○
                    （現另案羈押於臺灣士林看守所）
上列被告因竊盜案件，經檢察官提起公訴（97年度偵字第1275號
），本院判決如下：
    主  文
乙○○犯竊盜罪，處有期徒刑壹年肆月，減為有期徒刑捌月。
    事  實
一、乙○○綽號「紅軍」，於民國93年間因槍砲彈藥刀械管制條
    例案件，經法院判處有期徒刑4年，併科罰金新臺幣（下同
    ）50萬元，罰金如易服勞役，以罰金總額與6個月之日數比
    例折算1日確定，並於95年3月24日假釋出監，刑期至96年10
    月18日屆滿（未構成累犯）。詎乙○○於假釋期間猶未心生
    警惕，竟意圖為自己不法之所有，於96年2月10日23時3分許
    ，在宜蘭縣礁溪鄉○○村○○路102號旁空地，徒手開啟車
    牌號碼T9-8185號自用小客車車門，竊取車內甲○○所有之
    公事包1只（內有技嘉廠牌IMEI：000000000000000號、西門
    子廠牌IMEI：000000000000000號之行動電話各1支、支票等
    物），得手後將竊得之上開技嘉廠牌行動電話供己使用；西
    門子廠牌行動電話則交付不知情之女友俞奎如（所涉竊盜罪
    部分，業經檢察官為不起訴處分確定）使用，其餘物品連同
    公事包一併丟棄。
二、嗣甲○○發現失竊乃報警處理，經警調閱上開行動電話之通
    聯紀錄而查獲乙○○，而乙○○因恐上開假釋遭法院撤銷，
    為脫免竊盜刑責，乃將其行竊之細節告知友人丙○○，並以
    10萬元之代價，透過丙○○介紹認識丁○○，教唆丁○○頂
    替乙○○承擔刑責，並初步取得丁○○同意，乙○○並教唆
    丙○○於偵訊時謊稱該2支行動電話係丁○○竊取後交付不
    知情之丙○○，再由丙○○交付不知情之乙○○。而丙○○
    為使乙○○脫免本案刑責，乃於96年11月14日14時38分，以
    證人身份至臺灣宜蘭地方法院檢察署為本案作證，經檢察官
    告知具結義務及刑法偽證罪責，而供前具結後，竟虛偽證稱
    ：係丁○○交付伊本案之行動電話2支，伊不知該行動電話
    係贓物，遂交付乙○○，以抵償伊積欠乙○○之2萬元債務
    等語，就此與乙○○竊盜案件有重要關係之事項，為虛偽之
    陳述，致檢察官將丙○○、丁○○列為竊盜案件之被告，並
    於96年11月28日對乙○○為不起訴處分確定。惟此段期間，
    乙○○與丙○○因未能與丁○○取得聯繫，而無法相互勾串
    本案竊盜細節，嗣於96年12月18日，丁○○因本案為警緝獲
    ，於檢察官偵訊時否認竊取上開行動電話，並供稱未曾交付
    行動電話予丙○○等語，而於96年12月26日，丙○○得知丁○○另案在臺灣宜蘭監獄執行，遂以乙○○之綽號「紅軍」
    名義，寫信告知丁○○上開行竊細節，並要求丁○○頂替乙○○承擔本案竊盜刑責，然丁○○因已為上開供述乃未加以
    同意，嗣於97年3月24日，經檢察官命丁○○與丙○○當庭
    對質後，丙○○見無法隱瞞，始坦承乙○○告知伊該行動電
    話2支係其竊取，並教唆伊偽證之事實。
三、案經宜蘭縣政府警察局礁溪分局報請臺灣宜蘭地方法院檢察
    署檢察官偵查為不起訴處分確定後，發現新事實及新證據自
    動檢舉分案偵查起訴。
    理  由
壹、證據能力部分：
一、按被告以外之人於審判外之言詞或書面陳述，除法律有規定
    者外，不得作為證據；又被告以外之人於審判外之陳述，雖
    不符前4條之規定，而經當事人於審判程序同意作為證據，
    法院審酌該言詞陳述或書面陳述作成時之情況，認為適當者
    ，亦得為證據，刑事訴訟法第159條第1項、第159條之5第1
    項分別定有明文。
二、經查：證人甲○○於警詢之陳述（見警卷第4頁至第6頁），
    雖係被告以外之人於審判外之言詞陳述，惟業經被告於審判
    程序中表示同意作為證據（見本院卷第77頁），且本院審酌
    上開言詞陳述作成時情況，並無違法之處，認為適當，依上
    開規定，自得作為證據使用。
貳、實體部分：
一、認定犯罪事實所憑之證據及理由：
  (一)訊據被告乙○○固不爭執於上開時、地，被害人甲○○所有
    之上開物品失竊，嗣伊確有將上開技嘉廠牌行動電話供己使
    用，而上開西門子廠牌行動電話則交付女友俞奎如使用，伊
    因擔心假釋遭法院撤銷，遂以10萬元之代價，教唆丙○○、
    丁○○替伊承擔本案刑責之事實（見本院卷第76頁、第116
    頁），核與證人甲○○於警詢；同案被告俞奎如於偵查；證
    人丙○○、丁○○於偵查中供證情節相符（見警卷第4頁至
    第6頁、96偵緝276號卷第8頁、第19頁、96偵緝281號卷第22
    頁至第23頁、97偵緝6號卷第7頁至第8頁、97偵424號卷第23
    頁至第24頁），並有通聯調閱查詢單1份在卷足憑（見警卷
    第7頁至第13頁），堪認被告此部分供述，與事實相符。惟
    被告矢口否認有何竊盜之犯行，辯稱：公事包係伊撿到的，
    後來發現裡面有2支行動電話等語。
  (二)經查：
  1.證人丙○○於97年3月24日偵查中證述：「（問：你上次說
    丁○○給你2支手機，是實在嗎？）沒有，是乙○○教我的
    。…（問：有無補充或更正？）上次我講的話都是乙○○教
    我的。（問：上次為何甘冒偽證罪，做偽證？）我本來是有
    把握找到丁○○，套好話，結果找不到人。」等語（見97偵
    424號卷第23頁至第24頁）；於98年4月23日本院審理中證述
    ：「（問：如何稱呼被告乙○○？）『紅軍（台語）』。…
    （問：《提示96偵緝218號卷第22、23頁之96年11月14日丙○○偵訊筆錄並告以要旨》在檢察官偵訊中之證述，是否實
    在？）我有印象，我知道，我當時所言不實在，…。（問：
    你於96年11月14日為何向檢察官為不實之陳述？）那時候被
    告叫我幫他擔這條罪。…（問：《提示97偵1275號卷第30至
    32頁》此封信是否你書寫？）是。…（問：為何於96年12月
    16日要寫信給丁○○？）…我記得寫那封信的時候，是我開
    完庭後寫的。…（問：寫這封信之前，丁○○有無欠你錢？
    ）有，吸毒欠的錢，他跟我借過2次，1次各1萬元。（問：
    信裡面提到『如果這件事情能夠圓滿結束的話，之前你跟我
    拿的錢就給你』，提指這2萬元嗎？）是。（問：你寫信給
    丁○○的事情，有無告訴被告？）我有跟他說我有寫信給丁○○，但是我沒有跟他說我是以他的名義寫。…。（問：當
    時被告是要你擔什麼罪？）竊盜案。…（問：本件是被告涉
    嫌竊盜案件，你為何要要求丁○○幫忙處理，並願意圓滿處
    理可以抵銷之前他對你的債務？）當時被告也有找丁○○幫
    被告擔這條罪，因為他當時也已經入監了，所以希望可以把
    這件事情處理掉，因此我才寫信給他，並可抵銷對被告之債
    務。（問：被告請你擔這個案件，有無給你任何報酬？）除
    了我欠他的債務2萬元可以抵銷外，另會再給我幾萬元，…
    。」等語（見本院卷第103頁至第109頁）。佐以證人丁○○
    於98年4月23日本院審理中證述：「（問：《請鈞院提示97
    偵1725號卷第30至32頁》你是否看過這封信？）有。…（問
    ：這封信是不是被告寫給你的？）我不知道，但信的後面有
    寫『紅軍』，我知道被告的綽號是『紅軍』，…丙○○還沒
    有移監到岩灣監獄的時候，我與丙○○是在監獄同工廠，我
    有跟丙○○提及我有1封信被扣去的，丙○○說那封信是他
    寫的，說要我幫他們扛，但是沒有把內容說得很仔細，…。
    （問：96年12月18日入監執行之前，認識被告多久了？）只
    見過1次，是丙○○帶來讓我認識的。（問：如何知道被告
    的綽號是『紅軍』？）當時見到被告時，丙○○就叫被告『
    紅軍』。…（問：96年12月16日之前有無欠丙○○錢？）有
    ，欠他2萬元，…是吸毒的錢，…。（問：被告有無告訴你
    承擔本件竊盜案件會給你報酬？）我入監之前即96年夏天被
    告與丙○○到我家來找我講，丙○○跟我說看我可不可以幫
    他們扛1條罪，被告當時沒有開口，我問丙○○刑期會不會
    很重，丙○○說不會，我就說好，…他們說事後再跟我聯絡
    。…（問：你剛才說有見到被告1次，是否就是被告與丙○○到你家叫你扛1條罪時，看到被告的嗎？）是，就是這1次
    。（問：既然已經答應要幫忙扛罪，為何於偵查中陳述不曾
    有拿2支手機給別人？）當時我不知道他們要我幫忙扛什麼
    罪。」等語（見本院卷第110頁至第113頁）。綜觀證人丙○○、丁○○就被告有以金錢為代價，要求丁○○頂替乙○○
    承擔刑責，嗣於96年12月26日丙○○寫信寄予丁○○告知本
    件竊盜案件細節，並要求顏進褔承擔本案刑責等重要情節大
    致證述一致，並有96年12月26日信件1封在卷足憑（見97偵1
    275號卷第10頁至第11頁），堪以採信。
  2.而證人丙○○於97年3月24日偵查中證述：「（問：乙○○
    那2支手機怎麼來的？）是他去礁溪洗溫泉，車子停在那輛
    車子旁邊，他無意間開那輛車的鎖，結果就打開，他就看到
    有手提包，有黑、白手機各1支，他就拿了手機後，把手提
    包丟掉，是丟在水溝裡。他就是要開庭的時候，找我跟丁○○，後來找到我，就跟我講事實經過，並要我擔罪，他說因
    為他手機給他女朋友用，結果被查到。」等語（見97偵424
    號卷第24頁）；於98年4月23日本院審理中證述：「（問：
    為何於96年12月16日要寫信給丁○○？）…我記得寫那封信
    的時候，是我開完庭後寫的。…（問：上開內容究竟是檢察
    官訊問你時而得知，還是被告告訴你的？）這是我問被告，
    被告跟我說的。…被告跟我說手機顏色1黑1白，1支有滑蓋
    、1支沒有滑蓋，被告跟我說是在礁溪發生的，手機是在車
    子裡不見的，車子跟他的一樣，…當時被告是開雅哥的，所
    以我才會自己在信裡面寫礁溪洗溫泉及提到雅哥的車子。至
    於信中提及的支票，是被告跟我說手機是在車子裡面不見的
    ，還有一些支票，我又問被告支票在那裡，被告說丟掉了…
    。（問：當時被告是要你擔什麼罪？）竊盜案。」等語（見
    本院卷第106頁至第109頁）。佐以證人丙○○於96年12月26
    日以被告之綽號「紅軍」名義，寄予證人丁○○之信件內容
    寫有：「…庭是有開了1庭，可是檢察官不相信還要辦他做
    偽證，如今就只有你到時開庭把事情說清楚，跟檢仔說手機
    是堯文去你家跟你拿的，你送給他，沒有跟他拿錢，那兩支
    手機，1黑1白的，1支有滑蓋1支沒有，你還記不記得，你有
    說那時候你去礁溪洗溫泉，看到那台雅哥的車門沒鎖，在後
    座有1個包手提的，裡面有2支手機還有些支票，你一時好奇
    就把它拿出來看，本來看完想拿回去，但是有人剛好走過來
    ，你怕被人看見就把它拿回家了，支票你丟到水溝裡了。你
    要記得如果有開庭記得要跟檢察官說清楚。」等語，此有該
    信件1封在卷足憑（見97偵1275號卷第10頁至第11頁）。參
    以被告既為脫免本案竊盜刑責，教唆證人丙○○偽證，衡諸
    常情被告當會告知丙○○實際犯罪經過，以免丙○○於偵訊
    時出現破綻啟人疑竇，況依證人甲○○於警詢中所述該技嘉
    廠牌、西門子廠牌之行動電話分別價值1萬3千元、5千元（
    見警卷第5頁），則該行動電話2支顯具有相當價值，倘係他
    人竊取該公事包，焉有將之棄置而待被告撿拾之理，實與常
    理相悖，又倘被告僅係單純拾得上開行動電話占為己有，其
    當知侵占遺失物罪係專科罰金之罪，並不會構成撤銷假釋之
    要件，則其何需大費周章教唆丙○○偽證及丁○○頂替承擔
    其刑責，亦不符常情，益證證人丙○○前述被告有將其竊取
    行動電話之詳細經過告知伊等語，係屬真實。可證被告確有
    於96年2月10日23時3分許，在宜蘭縣礁溪鄉○○村○○路10
    2號旁空地，徒手開啟車牌號碼T9-8185號自用小客車車門，
    竊取車內甲○○所有之公事包1只，內有上開行動電話2支，
    而被告為脫免本案罪責，以10萬元之代價，教唆丙○○偽證
    及丁○○頂替其承擔本案刑責，被告並將其行竊之細節告知
    丙○○，以免丙○○作證時遭識破。故被告仍以前詞辯稱：
    伊僅係侵占遺失物，並未竊取甲○○所有之行動電話等語，
    洵屬卸責之詞，不足採信。至於被告教唆丙○○於96年11月
    14日偵查庭供前具結後，對於本案重要關係事項為虛偽不實
    之陳述，其等所涉偽證罪嫌，應由檢察官另行偵辦，附此敘
    明。
  3.至於證人丙○○於98年4月23日本院審理中證述：「（問：
    當時被告是如何告訴你請你幫他擔本案的竊盜罪？）他沒有
    跟我說得很清楚，因為要開庭，他叫我去，所以在庭上我就
    自己掰。（問：96年11月14日你去地檢署開庭前，被告有無
    告知你本件失竊手機的來源？）沒有。（問：《提示97偵字
    第424號卷第24頁》你為何於97年3月24日向檢察官陳述該2
    支行動電話是被告去礁溪洗溫泉，車子停在那輛車子旁邊，
    他無意間開那輛車的鎖，結果就打開，他就看到手提包，有
    看到黑、白手機各1支，他就拿了手機後，把手提包丟掉，
    是丟到水溝裡等語？）那時候我被收押，我想要交保，因為
    被告之前有跟我說手機是他女友用的，所以之後的內容是我
    自己想的，被告並沒有跟我這樣說。手機的顏色黑、白各1
    支，是之前開庭的時候，檢察官有陳述過1遍，我還記得，
    所以我在該庭應訊的時候我就隨便掰一掰。…（問：為何於
    97年3月24日檢察官偵查中向檢察官稱96年11月14日於偵查
    中所為之陳述，是被告教你說的？）那不實在，被告沒有教
    我怎麼說，當時我欠被告錢，被告一直跟我要，所以我才想
    要把案件推回去給他。」等語（見本院卷第104頁至第105頁
    ）。惟證人丙○○此部分證述，核與上開證據不符，況承前
    述，被告既教唆證人丙○○偽證以脫免本案刑責，焉有不告
    知行竊細節之理，故證人丙○○此部分證述，顯係迴護被告
    之詞，不足採信。
  4.綜上所述，被告於上開時間、地點，為上開竊盜行為之事實
    ，事證明確，應依法論科。
二、論罪科刑之理由：
  (一)被告乙○○所為，係犯刑法第320條第1項之竊盜罪。
  (二)被告於93年間因槍砲彈藥刀械管制條例案件，經法院判處有
    期徒刑4年，併科罰金50萬元，罰金如易服勞役，以罰金總
    額與6個月之日數比例折算1日確定，並於95年3月24日假釋
    出監，刑期至96年10月18日屆滿，惟被告於假釋期間即再犯
    本罪，並未構成累犯，公訴人認應論以累犯，容有誤會，併
    此敘明。
  (三)審酌被告有槍砲彈藥刀械管制條例、竊盜之犯罪前科，有臺
    灣高等法院被告前案紀錄表1份在卷可參，素行不佳，且其
    正值青年、四肢健全，竟不知勤勉向上，學得一技之長，憑
    己力賺取生活所需，反圖不勞而獲，竊取被害人甲○○之財
    物，影響社會安寧及秩序，復於犯罪後為脫免刑責，教唆丙○○偽證及丁○○頂替其承擔本案刑責，於本案審理中仍飾
    詞否認犯行，毫無悔意，態度不佳等一切情狀，量處如主文
    所示之刑。又被告上開犯罪日期係在96年4月24日以前，核
    與中華民國96年罪犯減刑條例第2條第1項第3款規定相符，
    而被告雖曾於96年9月7日經臺灣宜蘭地方法院檢察署發佈通
    緝，此有該署通緝書1份在卷可稽（見96偵緝281號卷第5頁
    ），惟此通緝時間係在中華民國96年罪犯減刑條例於96年7
    月16日施行後，並無該條例第5條不得減刑規定之適用，本
    院自應依同條例第2條第1項第3款規定，減其宣告刑2分之1
    。
、適用之法律：
一、程序法方面：刑事訴訟法第299條第1項前段。
二、實體法方面：刑法第320條第1項，刑法施行法第1條之1第1
    項、第2項前段，中華民國96年罪犯減刑條第2條第1項第3款
    、第7條。
本案經檢察官黃正綱到庭執行職務。
中    華    民    國    98    年    5    月     7     日
                        臺灣宜蘭地方法院刑事第三庭
                                法  官  蘇錦秀
以上正本證明與原本無異。
如不服本判決應於收受本判決後10日內向本院提出上訴書狀，並
應敘述具體理由。若未敘述理由者，應於上訴期間屆滿後20日內
向本院補提理由書狀（均須按他造當事人之人數附繕本）。
                                書記官  劉晨輝
中    華    民    國    98    年    5     月    8     日
【附錄本案論罪科刑法條】
刑法第320條第1項：
意圖為自己或第三人不法之所有，而竊取他人之動產者，為竊盜
罪，處5年以下有期徒刑、拘役或500元以下罰金。


司法院資訊處製作；財團法人民間司法改革基金會備份。
